【裁判字號】    90,易,251
【裁判日期】    900525
【裁判案由】    妨害名譽
【裁判全文】
臺灣新竹地方法院刑事判決                            九十年度易字第二五一號
    公  訴  人  臺灣新竹地方法院檢察署檢察官
    被      告  戊○○
右列被告因妨害名譽案件，經檢察官聲請以簡易判決處刑（八十九年偵字第五九七二
號），本院認不應以簡易判決處刑，改依通常程序審理，判決如左：
    主  文
戊○○無罪。
    理  由
一、公訴意旨略以：戊○○係丙○○之生父，自民國七十六年八月十九日與王雪貞（
    即丙○○之母）離異時起，雙方極少來往。突於八十九年七月十五日下午五時許
    ，丙○○偕其兄（應為其弟之誤）丁○○二人至生父位於新竹縣竹東鎮○○路三
    號斜對面，由戊○○之妹、妹婿合營炸雞排之攤位前，遇戊○○等均在該處閒談
    ，因丙○○向其提出「希其分擔告訴人一部分醫藥費」致二人頓起口角，戊○○
    對之辱稱「雜種」，使之感受羞辱不堪。因認被告涉嫌犯有刑法第三百零九條第
    一項之公然侮辱罪嫌等語。
二、按犯罪事實，應依證據認定之，無證據不得推定其犯罪事實；又不能證明被告犯
    罪或其行為不罰者，應諭知無罪之判決，刑事訴訟法第一百五十四條、第三百零
    一條第一項分別定有明文。另證人之個人意見或推測之詞，不得作為證據，同法
    第一百六十條第一項亦有明文。再按告訴人之告訴，係以使被告受刑事追訴為目
    的，是其陳述是否與事實相符，仍應調查其他證據以資審認（最高法院五十二年
    台上字第一三○○號判例參見）。
三、公訴意旨認被告戊○○所為涉有刑法第三百九條第一項之公然侮辱罪嫌，無非係
    以告訴人丙○○之指述，且告訴人既為被告之親生女，若非果有其事，豈願對簿
    公堂？而丙○○所述情節與證人丁○○所述大體相符，被告之妹、妹婿所述當時
    告訴人與被告初由交談，轉為怒目而視，且丙○○稍後即打電話來抱怨等情，足
    證被告確有為上開侮辱之言詞為論據。訊據被告堅詞否認右情，辯稱：當天並未
    與告訴人丙○○爭吵，亦未辱罵自己之女兒雜種等語。
四、經查：
（一）告訴人丙○○於檢察官偵查時先指稱：「我們今年七月去找他（即被告），看
      能否去付醫藥費，我父親卻罵我是雜種」等語（偵查卷第十頁），又稱：「我
      父親罵我雜種是在竹東鎮○○路三號斜對面超商前他罵我雜種是十五日下午五
      、六點許對著我姑姑、姑丈面前罵我是雜種」（偵查卷第三十八頁），另稱：
      「我與哥哥去竹東想去找父親，他們在談話中，我父親居然罵我是雜種」（偵
      查卷第三十九頁），則被告究係於與告訴人洽談給付扶養費時罵告訴人係雜種
      或與他人聊天時罵告訴人係雜種，已不甚明瞭，告訴人之指述確有瑕疵。再證
      人即被告之子丁○○於檢察官偵查中所述，遍查偵查卷宗均無隻字提及本案，
      僅表示成長期間從未見過被告等語（見偵查卷第十一頁），證人即被告之妹乙○○、妹婿甲○○於偵查中亦未證稱：「告訴人與被告初由交談，轉而怒目而
      視」等詞（見偵查卷第三十九頁反面），公訴人僅憑告訴人一人上開有瑕疵指
      述，即率將被告起訴，已有不當。
（二）告訴人於本院訊問時，另陳稱：案發當時伊至姑丈甲○○、姑姑乙○○之攤位
      前買鹹酥雞，被告正與姑丈談論伊打電話給被告之事，就說伊與其弟是雜種等
      語。證人丁○○於本院審理時雖亦證稱：當時有聽到被告罵「那二個雜種」這
      句話，並未聽聞被告指述特定人係雜種，惟猜測應係罵其姊弟二人，因之前有
      跟被告要錢等語。然證人上述證詞，顯係推測之詞，揆諸首揭刑事訴訟法第一
      百六十條第一項規定意旨，本不得採為證據。況證人甲○○、乙○○於偵查時
      及本院訊問時，均證稱：當天僅丙○○下車買鹹酥雞，丁○○之車約停放於十
      公尺外，未見到丁○○等語，則丁○○距離被告等人尚遠，豈能耳聞被告所述
      何語？參以，本案證人丁○○與告訴人係姊弟，與被告雖係親生父子關係，然
      自幼均未與其共同生活，且對於被告未盡扶養義務之事亦多所不滿，證人之證
      詞難免偏頗，亦不得遽採。另佐以，被告陳稱，丙○○下車買鹹酥雞時並不知
      係親生女兒且未與告訴人爭吵等語，核與證人甲○○、乙○○所證情節相符，
      並為告訴人所是認，則被告應無任何動機謾罵告訴人至明。
（三）綜上所述，本案告訴人之指述顯有瑕疵，而證人丁○○之證詞又係推測之詞，
      且顯有偏頗之虞，此外，本院復查無其他積極證據足資證明被告戊○○有何妨
      害名譽之犯行，揆諸首開規定，不能證明被告戊○○犯罪，應依法諭知無罪之
      判決。
據上論斷，應依刑事訴訟法第四百五十二條、第三百零一條第一項，判決如主文。
本案經檢察官吳金棟到庭執行職務。
中      華      民      國    九十      年      五      月    二十五    日
                              臺灣新竹地方法院刑事第一庭
                                    法  官  滕治平
右正本證明與原本無異。
如不服本判決，應於判決送達後十日內向本院提出上訴狀( 應附繕本 )，上訴於
臺灣高等法院。
                                    書記官  江靜玲
中      華      民      國    九十      年      五      月    二十八    日


司法院資訊處製作；財團法人民間司法改革基金會備份。
